臺灣臺中地方法院刑事判決
111年度訴字第455號
公  訴  人  臺灣臺中地方檢察署檢察官
被      告  王浩宇


選任辯護人  李柏松律師（法扶律師）
上列被告因毒品危害防制條例案件，經檢察官提起公訴（110年
度偵字第28099號），本院判決如下：
    主    文
甲○○共同犯販賣第三級毒品未遂罪，處有期徒刑貳年。扣案之毒
咖啡包拾貳包、愷他命捌包及IPHONE 7 PLUS手機壹支，均沒收
。
    犯罪事實
一、甲○○明知4-甲基甲基卡西酮（Mephedrone）及愷他命(Ketam
    ine）均為毒品危害防制條例列管之第三級毒品，依法不得
    販賣或意圖販賣而持有，竟基於販賣第三級毒品4-甲基甲基
    卡西酮及意圖販賣而持有第三級毒品愷他命之犯意，於民國
    110年9月3日18時許，由販毒集團所屬暱稱「愷」之真實姓
    名不詳之成年男子在臺中市東勢區某廟宇交付甲○○工作手機
    (IPHONE 7 PLUS)1支、含4-甲基甲基卡西酮之毒咖啡包12包
    及愷他命8包，要求甲○○擔任該販毒集團運送毒品前往指定
    地點交貨之角色。嗣員警於110年9月4日執行網路巡邏勤務
    ，發現通訊軟體微信中暱稱「重新開張絕對優質絕對有足請
    多支持」之帳號公開散播販賣「王老吉」、「益生菌」等疑
    似販賣毒品訊息，因而認定有販賣毒品嫌疑，遂於同日18時
    48許，透過通訊軟體微信與上開販毒集團相約至址設臺中市
    ○○區○○路0段000號之城市水棧旅館進行毒品交易，該販毒集
    團之成員即通訊軟體iMessage暱稱「芮」之不詳成年人（無
    證據證明為未滿18歲之人）即通知甲○○前往進行交易，甲○○
    遂於同日18時57分許，駕駛車號000-0000號之自用小客車到
    場進行交易。喬裝為買家之員警遂進入上開車內詢問甲○○：
    「東西在哪裡？總共多少錢？」，甲○○回答：「買10送2，
    總共新臺幣(下同)6,000元」，買家先付甲○○4,000元後，甲
    ○○隨即交付毒咖啡包12包(含第三級毒品4-甲基甲基卡西酮
    成分，外包裝有王老吉字樣），買家為等支援警力到來，遂
    向甲○○佯稱請朋友補送不足之2,000元到場，而撥打電話請
    求支援。嗣支援警力到場後，員警即表明身分後當場逮捕甲
    ○○，並扣得毒咖啡包12包、愷他命8包及甲○○用以與集團成
    員聯繫之IPHONE 7 PLUS手機1支，始悉上情。
二、案經新北市政府警察局中和分局報告臺灣臺中地方檢察署檢
    察官偵查起訴。
    理    由
壹、證據能力部分：
一、按被告以外之人於審判外之言詞或書面陳述，除法律有規定
    者外，不得作為證據，刑事訴訟法第159條固定有明文，惟
    被告以外之人於審判外之陳述，雖不符同法第159條之1至之
    4規定，而經當事人於審判程序同意作為證據，法院審酌該
    言詞陳述或書面陳述作成時之情況，認為適當者，亦得為證
    據；又當事人、代理人或辯護人於法院調查證據時，知有第
    159條第1項不得為證據之情形，而未於言詞辯論終結前聲明
    異議者，視為有前項之同意，同法第159條之5亦定有明文。
    本案判決內所引用之供述證據（含言詞及書面陳述），被告
    甲○○及其辯護人於本院準備程序時均表示同意當作證據等語
    （本院卷第59至60頁），且檢察官、被告及其辯護人於本院
    審理中調查證據時，亦均未於言詞辯論終結前聲明異議（本
    院卷第120頁），本院審認上開證據作成時之情況，應無違
    法取證或不當情事，與本案待證事實間復具有相當之關聯性
    ，以之作為證據應屬適當，依刑事訴訟法第159條之5規定，
    自有證據能力。　
二、其餘本案認定犯罪事實之所有證據資料（含書證、物證等）
    ，均與本案事實具有關聯性，並無事證足認有違背法定程序
    或經偽造、變造等情事，且經本院依法踐行調查程序，檢察
    官、被告及辯護人對於證據能力均未爭執，故依據刑事訴訟
    法第158條之4反面規定，均具有證據能力。
貳、實體部分：
一、上開犯罪事實，業據被告於警詢、偵查、本院訊問程序、準
    備程序及審理時均坦承不諱（偵卷第13至14、15至22、89至
    91頁、聲羈卷第21至24頁、本院卷第57至63、117至125頁）
    ，並有110年9月5日員警職務報告、現場錄音譯文、刑案現
    場照片各1份在卷可考（偵卷第49、51至52、65至85頁），
    且有扣案之毒咖啡包12包、愷他命8包及被告用以與集團成
    員聯繫使用之IPHONE 7 PLUS手機1支可證。又扣案之毒咖啡
    包12包及愷他命8包，經送台灣尖端先進生技醫藥股份有限
    公司檢驗，分別檢出含有第三級毒品4-甲基甲基卡西酮（經
    隨機抽取1包檢驗，純度約6.5％，推估純質淨重約4.404公克
    ）及第三級毒品愷他命（經隨機抽取1包檢驗，純度約80.3％
    ，推估純質淨重約13.549公克），亦有台灣尖端先進生技醫
    藥股份有限公司毒品證物鑑定分析報告可佐（偵卷第123至1
    24頁）。另衡以近年來毒品之濫用，危害國民健康與社會安
    定日益嚴重，治安機關對於販賣或施用毒品之犯罪行為，無
    不嚴加查緝，各傳播媒體對於政府大力掃毒之決心亦再三報
    導，已使毒品不易取得且物稀價昂，苟被告於有償交付毒品
    予買受人之交易過程中無利可圖，縱屬至愚，亦無甘冒被取
    締移送法辦判處重刑之危險而平白從事上開毒品交易之理，
    是其販入之價格必較其出售之價格為低，而有從中以買賣價
    差或量差謀利之意圖及事實，應屬合理認定；另販賣第三級
    毒品4-甲基甲基卡西酮及愷他命均係違法行為，非可公然為
    之，而第三級毒品4-甲基甲基卡西酮、愷他命亦無公定價格
    ，係可任意分裝增減分量，且每次買賣之價格、數量，亦隨
    時依雙方之關係深淺、資力、需求量、對行情之認知、來源
    是否充裕、查緝是否嚴緊、購買者被查獲時供述購買對象之
    可能風險之評估等因素，而異其標準，機動調整，非可一概
    論之。而販賣之利得，除非經行為人詳細供出各次所販賣毒
    品之進價及售價，且數量俱臻明確外，實難查得其交易實情
    ，然販賣者從價差或量差中牟利，方式雖異，惟其販賣行為
    在意圖營利則屬同一。從而，舉凡有償交易，除足以反證其
    確係另基於某種非圖利本意之關係外，通常尚難因無法查悉
    其精確之販入價格，作為是否高價賣出之比較，諉以無營利
    之意思而阻卻販賣犯行之追訴。本案被告販賣第三級毒品4-
    甲基甲基卡西酮及意圖販賣而持有第三級毒品愷他命之犯行
    均屬重罪，如於買賣之過程中無利可圖，被告當無甘冒觸犯
    刑罰之高度風險幫助他人取得毒品之理，是被告主觀上顯有
    營利之意圖而販賣第三級毒品4-甲基甲基卡西酮及意圖販賣
    而持有第三級毒品愷他命之犯意，應足以認定。綜上所述，
    被告上開自白核與事實相符，應堪採信。本案事證明確，被
    告上開販賣第三級毒品4-甲基甲基卡西酮未遂及意圖販賣而
    持有第三級毒品愷他命之犯行，洵堪認定，應予依法論科。
二、論罪科刑：
（一）核被告上開所為，係犯毒品危害防制條例第4條第3項、第
      6項之販賣第三級毒品未遂罪及同法第5條第3項之意圖販
      賣而持有第三級毒品罪。起訴書所犯法條漏引毒品危害防
      制條例第5條第3項之條文及罪名，惟起訴書犯罪事實業已
      載明此部分事實，且經本院於審理時告知上開法條及罪名
      ，本院自應併予審理。又被告販賣前持有第三級毒品純質
      淨重5公克以上之低度行為，應為其販賣第三級毒品未遂
      及意圖販賣第三級毒品之高度行為所吸收。又被告係以一
      行為同時觸犯意圖販賣而持有第三級毒品及販賣第三級毒
      品未遂罪，為想像競合犯，應依刑法第55條規定，從一重
      之販賣第三級毒品未遂罪處斷。
（二）被告與真實姓名年籍不詳暱稱「愷」及iMessage暱稱「芮
      」之不詳成年男子間，就上開犯行之實施有犯意聯絡及行
      為分擔，應依刑法第28條之規定，論以共同正犯。
（三）被告就販賣第三級毒品之犯行，已著手於行為之實行而不
      遂，為未遂犯，爰依刑法第25條第2項規定，減輕其刑。
      又被告就本案販賣第三級毒品未遂之犯行，於警詢、偵查
      中及本院準備程序、審理時均自白不諱，已如前述，符合
      毒品危害防制條例第17條第2項之規定，自應就被告販賣
      第三級毒品未遂之犯行，減輕其刑，並依法遞減輕之。
（四）至被告之辯護人雖請求就被告本案犯行依刑法第59條減輕
      其刑等語。然查，刑法第59條規定之酌量減輕其刑，必須
      犯罪另有特殊之原因與環境，在客觀上足以引起一般同情
      ，認為即使予以宣告法定最低度刑，猶嫌過重者，始有其
      適用。本院衡酌被告前述之販賣第三級毒品未遂之犯行，
      已有毒品危害防制條例第17條第2項之減刑事由及未遂犯
      減輕規定之適用，均如前述，則適用上開規定減輕其刑後
      ，其所犯上開犯行，刑度相較原本之法定刑，已減輕甚多
      ；再衡以販賣毒品犯行對於毒品施用來源之提供大有助益
      ，影響所及，非僅多數人之生命、身體將可能受其侵害，
      國家、社會之法益亦不能豁免，危害甚鉅，當非個人一己
      之生命、身體法益所可比擬，是綜觀其前開犯行之情節與
      其法定刑兩相權衡，並無情輕法重或刑罰過苛之情，是就
      被告上開犯行，無從依刑法第59條規定酌量減輕其刑，併
      予說明。
（五）爰以行為人之責任為基礎，審酌毒品對社會秩序及國民健
      康危害至深且鉅，嚴重影響社會治安，製造、運輸、販賣
      等行為情節尤重，更應嚴加非難，而被告明知毒品對人體
      健康戕害甚鉅，為牟取利益，無視國家杜絕毒品犯罪之禁
      令，販賣第三級毒品4-甲基甲基卡西酮供他人施用及意圖
      販賣而持有第三級毒品愷他命，肇生他人施用毒品之來源
      ，戕害國民身心健康，並有滋生其他犯罪之可能，兼衡被
      告犯後坦承犯行之態度、犯罪動機、目的、手段、所得及
      被告於本院審理時自陳之智識程度、經濟及家庭生活狀況
      （本院卷第125頁）等一切情狀，量處如主文所示之刑，
      以資懲儆。至被告及其辯護人雖請求給予緩刑自新機會，
      惟本院審酌毒品戕害人民身體、削弱國家國力，更造成社
      會治安之隱憂甚鉅，被告無視於國家對於杜絕毒品犯罪之
      禁令，而為本案販賣毒品犯行，雖其行為未遂，然其所為
      殊不可取，且本案被告所欲販賣之毒品咖啡包高達12包，
      其意圖販賣而持有之愷他命亦有8包，數量非微，復經由
      網際網路公開販賣，影響所及亦甚廣，自不宜給予緩刑之
      宣告，是本案之宣告刑尚無暫不執行為適當之情形，被告
      及其辯護人請求對被告為緩刑宣告，難認可採。
三、沒收部分：
    扣案含有第三級毒品4-甲基甲基卡西酮之咖啡包12包及含有
    第三級毒品之愷他命8包，均係毒品危害防制條例第2條第2
    項第3款所定之第三級毒品，應認係違禁物，不問屬於犯罪
    行為人與否，均應依刑法第38條第1項之規定諭知沒收；又
    直接用以盛裝上開毒品之包裝袋係用於包裹毒品，防其裸露
    、逸出、潮濕，便於持有，且其上均沾黏毒品而無從析離，
    應整體視為毒品之一部，併予沒收之；至於因送鑑定用磬之
    部分毒品既已不存在，自毋庸為沒收之宣告，附此敘明。扣
    案之IPHONE 7 PLUS所示之手機1支，為被告用以供本案販賣
    第三級毒品聯絡所用之物等情，業據被告於本院準備程序時
    供述明確（本院卷第61頁），自應依毒品危害條例第19條第
    1項規定諭知沒收。　　　　　　
據上論斷，應依刑事訴訟法第299條第1項前段，毒品危害防制條
例第4條第3項、第6項、第5條第3項、第17條第2項、第19條第1
項，刑法第11條、第28條、第25條第2項、第55條、第38條第1項
，判決如主文。
本案經檢察官張時嘉提起公訴，檢察官乙○○到庭執行職務。
中　　華　　民　　國　　111 　年　　7 　　月　　20　　日
                  刑事第十庭    審判長法  官  陳玉聰
　　　　　　　　　                    法  官  林芳如
　　　　　　　　　                    法  官  林怡姿
以上正本證明與原本無異。
如不服本判決應於收受判決後20日內向本院提出上訴書狀，並應
敘述具體理由；其未敘述上訴理由者，應於上訴期間屆滿後20日
內向本院補提理由書（均須按他造當事人之人數附繕本）「切勿
逕送上級法院」。
                                      書記官  黃泰能
中　　華　　民　　國　　111 　年　　7 　　月　　20　　日

附錄論罪科刑法條
毒品危害防制條例第4條
製造、運輸、販賣第一級毒品者，處死刑或無期徒刑；處無期徒
刑者，得併科新臺幣三千萬元以下罰金。
製造、運輸、販賣第二級毒品者，處無期徒刑或十年以上有期徒
刑，得併科新臺幣一千五百萬元以下罰金。
製造、運輸、販賣第三級毒品者，處七年以上有期徒刑，得併科
新臺幣一千萬元以下罰金。
製造、運輸、販賣第四級毒品者，處五年以上十二年以下有期徒
刑，得併科新臺幣五百萬元以下罰金。
製造、運輸、販賣專供製造或施用毒品之器具者，處一年以上七
年以下有期徒刑，得併科新臺幣一百五十萬元以下罰金。
前五項之未遂犯罰之。
毒品危害防制條例第5條
意圖販賣而持有第一級毒品者，處無期徒刑或十年以上有期徒刑
，得併科新臺幣七百萬元以下罰金。
意圖販賣而持有第二級毒品者，處五年以上有期徒刑，得併科新
臺幣五百萬元以下罰金。
意圖販賣而持有第三級毒品者，處三年以上十年以下有期徒刑，
得併科新臺幣三百萬元以下罰金。
意圖販賣而持有第四級毒品或專供製造、施用毒品之器具者，處
一年以上七年以下有期徒刑，得併科新臺幣一百萬元以下罰金。